【裁判字號】    89,交訴,198
【裁判日期】    891208
【裁判案由】    業務過失致死等
【裁判全文】
~w2z2;臺灣高雄地方法院刑事判決~w1z1;     八十九年度交訴字第一九八號
    公  訴  人  臺灣高雄地方法院檢察署檢察官
    被      告  甲○○
    被      告  乙○○
右列被告因業務過失致死案件，經檢察官提起公訴（八十九年度偵字第一一一八三號
），本院判決如左：
    主  文
甲○○服用酒類，不能安全駕駛動力交通工具而駕駛，處罰金萬元，如易服勞役，
以佰元折算壹日。
甲○○因過失致人於死，處有期徒刑貳年，緩刑伍年，緩刑期內付保護管束。
乙○○無罪。
    事  實
一、甲○○考領有普通小型車駕駛執照，明知汽車駕駛人飲酒後渠吐氣所含酒精成份
    超過每公升零點二五毫克以上者，不得駕車，竟於民國八十九年四月六日夜間八
    時許起至翌日凌晨一時許止，與蔡杰廷等同事友人聚餐飲用酒類後，渠體內血液
    中之酒精成份至少已達每十分之一公升二六三點九毫克（即263.9MG/DL）之不能
    安全駕駛動力交通工具之酒醉狀態下，渠判斷及注意能力均受嚴重影響，猶不知
    謹慎，倏自同日凌晨一時許貿然駕駛牌照號碼Ｄ五─二八○五號（起訴書誤繕為
    二○八五號）自用小客車，其上附載蔡杰廷，沿高雄市前鎮區○○○路由北往南
    方向直行，途經該路與金福路設有行車管制號誌之交岔路口時，本應注意：（一
    ）汽車行駛至交岔路口，應遵守燈光號誌或交通警察之指示；（二）行車管制號
    誌中之圓形紅燈顯示意義，乃車輛面對圓形紅燈表示禁止通行，不得超越停止線
    或進入路口；（三）汽車行駛時，駕駛人應注意車前狀況，並隨時採取必要之安
    全措施，以避免道路交通事故發生，而依當時天候晴朗，夜間有照明，柏油路面
    平直乾燥無缺陷，道路無障礙物，視距良好，行車管制號誌動作正常，又依渠之
    智識、能力亦無不能注意之情事，竟因酒醉混惑渠判斷能力而疏於注意上開交岔
    路口之行車管制號誌已轉換為圓形紅燈，貿然超越停止線進入路口闖越紅燈，亦
    未注意警戒車前動態，並採取適當、必要及有效之閃避、煞車等安全措施。適有
    乙○○係為營業聯結車之司機，為從事駕駛業務之人，駕駛興通公司所屬之牌照
    號碼ＸＳ─四七六號營業聯結車，沿高雄市○鎮區○○路由西往東方行駛，駛至
    該交岔路口時，欲左轉進入中山四路北向車道之際，該部營業聯結車拖車部分左
    後車身遽遭甲○○自用小客車左前車頭（左前保險桿、左前翼子板）、右前車頭
    及車頭引擎蓋猛烈撞擊，蔡杰廷因此受有顱內出血、腦挫傷、左胸挫傷合併肋骨
    骨折、左側腹挫傷合併腹腔內出血、下巴挫擦傷、左眼窩挫傷併皮下出血、五官
    出血及出血性休克等重創，經送醫急救後延至八十九年四月八日上午五時五十分
    許不治死亡。甲○○於肇事後在自用小客車駕駛座上昏迷，經送醫急救後無礙（
    尚與刑法上之自首要件不符）。
二、案經高雄市政府警察局前鎮分局報請臺灣高雄地方法院檢察署檢察官偵查起訴。
    理  由
壹、有罪部分︰
一、訊據被告甲○○對其於右揭時地酒醉駕車肇事，並致使被害人蔡杰廷死亡之事實
    供承不諱，惟辯稱︰渠當時係綠燈並未闖越紅燈，被告乙○○所提出之證人乃莫
    須有的云云。經查︰
  (一)目擊證人丁○○於八十九年十一月十八日本院審理中結證稱︰「（車禍發生當時
    ，你有無在現場？）當時我有經過肇事地點，當時我走中山路往南方向，到中山
    路與金福路口時，我右轉金福路，右彎後我聽到碰一聲，當時我不知道是誰發生
    碰撞，我知道是其中一部車子是拖車，至於另一部車子是什麼車我就沒有看到，
    因為當時我在中山路是紅燈，可以右轉，綠燈的話不可以右轉，因為有機車道」
    、「（拖車（指被告乙○○所駕駛之營業聯結車）的行車方向為何？）這部拖車
    要往他的左手邊轉彎，他是從金福路過來要往中山路，我是走中山路要往金福路
    ，因為我趕著要去交貨櫃，所以我就急著走了，當天我開的聯結車是車號ＫＧ四
    三五號，庭呈行照」、「（當天拖的貨櫃是幾呎的？）不太記得了，應該是四十
    呎」等語。證人丁○○提出之行車執照乃牌照號碼ＫＧ─四三五號營業貨櫃曳引
    車行車執照，車主為泰旺通運有限公司，經本院當庭勘驗屬實，核與被告乙○○
    於本院審理中提出之八十九年四月六日丁○○「司機日報表」影本及貨櫃車司機
    繳交貨櫃之「機器收據」（EQUIPMENT INTERNATIONAL RECEIPT，貨櫃集散終站
    名稱CONTAINER TERMINAL NAME: NYK KAOHSIUNG CONTAINER TERMINATION NO
    121 ）影本乙紙記載之時間大致吻合，蓋本件道路交通事故肇事地點距離位於旗
    津貨櫃集散終站卸櫃地點約莫三十餘分鐘，此為被告甲○○、乙○○所不否認，
    且與實際車程相符，而上揭「機器收據」記載之時間，乃西元二千年四月七日凌
    晨二時三十六分，與本件道路交通事故發生時間加上合理車程，即為吻合；又「
    機器收據」上之貨櫃號碼（CONTAINER NO）為「ＨＬＣＵ0000000號」、
    貨櫃長度（CONTAINER LENGTH）為四十呎均與「司機日報表」記載相同。此外，
    證人丁○○既與被告甲○○無嫌隙，且於本院審理中以具結擔保其供述之真實性
    並在負擔偽證罪之心理處罰狀態下證述上開情節綦詳，輔以證人即事故處理交通
    大隊隊員丙○○於本院審理中到庭結證關於肇事路口相關位置、車道及號誌等事
    項在卷，是證人丁○○上揭證詞堪為採信。
  (二)被告甲○○復於本院審理中供稱︰渠當時駕車行駛最右側第一個車道，在渠右側
    就是分隔島云云。經本院依職權訊問證人即事故處理之交通警察丙○○證稱︰從
    自用小客車之散落物及第一撞擊點來看，自用小客車不像是行駛外側車道等語，
    核與本件道路交通事故調查報告表暨事故現場圖、測繪道路交通事故現場草圖各
    乙紙及現場照片十二幀吻合，顯見被告甲○○供述之憑信性（ Creditability）
    殊有疑義。
  (三)按刑法第一百八十五條之三規定所謂「不能安全駕駛」，乃抽象危險犯，並不以
    發生具體危險為必要，對於呼氣酒精濃度已達每公升零點五五毫克（○．五五Ｍ
    Ｇ＼Ｌ）以上，肇事率為一般正常人之十倍，認為已達不能安全駕車之標準，此
    業經法務部八十八年五月十八日法八八檢字第○○一六六九號函告週知，且按就
    醫學文獻所知，酒精對人體造成之影響，於呼氣時酒精濃度達每公升零點二五毫
    克（約合體內血液中酒精濃度五○ＭＧ＼ＤＬ或零點零五％）即會輕度中毒，造
    成輕度協調功能降低；呼氣酒精濃度達每公升零點五毫克時（約合體內血液中酒
    精濃度一○○ＭＧ＼ＤＬ或零點一％）屬輕到中度中毒症狀，出現反應較慢、感
    覺減低、影響駕駛之狀況；呼氣酒精濃度達每公升零點七五毫克（約合體內血液
    中酒精濃度一五○ＭＧ＼ＤＬ或零點一五％）時出現思考改變、個性行為改變等
    中毒症狀；復依呼氣酒精濃度每公升一點○毫克換算為體內血液中酒精濃度約為
    二○○ＭＧ＼ＤＬ，其所產生之生理反應為情緒起伏大，步態不穩，肢體協調、
    平衡感與判斷力障礙度升高、噁心嘔吐、精神混惑不清晰等中度中毒症狀；又飲
    酒後一小時許，其體內血液酒精濃度可達最高，此有分別有行政院國軍退除役官
    兵輔導委員會臺北榮民總醫院八十八年八月五日（八八）北總內字第二六八六八
    號函文、八十八年十月二十六日（八八）院賓文廉字第一三四○七號臺灣高等法
    院函中臺北醫學院附設醫院精神科主任蔡尚穎「酒精對人體生理與行為之影響」
    一文可據。而被告甲○○肇事後渠體內血液中吐氣所含酒精成份高達每十分之一
    公升二六三點九毫克，有高雄市立小港醫院急診檢驗累積報告乙紙在卷（警卷）
    可攷，為高於前揭標準二倍以上之多，渠發生肇事之危險性，已高出一般人甚多
    ，依前揭說明，被告顯已達不能安全駕駛動力交通工具之酒醉情狀，足堪認定。
    是以，被告甲○○既已達前述精神混惑不清晰等中度中毒症狀，參以被告甲○○
    供述之「憑信性」尚有可疑等情，悉如前述，堪認被告甲○○當時已無法清楚辨
    識肇事路口之號誌燈，被告甲○○上開關於渠當時乃綠燈之所辯，殊無足取。
  (四)觀諸本件道路交通事故調查報告表暨事故現場圖、測繪道路交通事故現場草圖及
    現場照片，足認被告甲○○所駕駛之自用小客車左前車頭（左前保險桿、左前翼
    子板）、右前車頭及車頭引擎蓋遽與被告乙○○之營業聯結車拖車部分左後車身
    發生猛烈撞擊，核與證人即事故現場處理之交通警察丙○○於本院審理中到庭結
    證情節相符，至堪認定。
  (五)被害人蔡杰廷係因本件道路交通事故致受有顱內出血、腦挫傷、左胸挫傷合併肋
    骨骨折、左側腹挫傷合併腹腔內出血、下巴挫擦傷、左眼窩挫傷併皮下出血、五
    官出血及出血性休克等重創，經送醫急救後延至八十九年四月八日上午五時五十
    分不治死亡，業經臺灣高雄地方法院檢察官督同法醫師相驗明確，製有相驗屍體
    證明書、驗斷書及勘驗筆錄在卷足憑。
二、按汽車行駛至交岔路口，應遵守燈光號誌或交通警察之指示；行車管制號誌中之
    圓形紅燈顯示意義，乃車輛面對圓形紅燈表示禁止通行，不得超越停止線或進入
    路口；汽車行駛時，駕駛人應注意車前狀況，並隨時採取必要之安全措施，道路
    交通安全規則第一百零二條第一項第一款、第九十四條第三項及道路交通標誌標
    線號誌設置規則第二百零六條第五款第一目分別定有明文。被告甲○○既考領有
    普通小型車駕駛執照，對於前揭規定自無法諉為不知，且前揭規定之義務亦為被
    告甲○○應注意之事項，況依當時天候晴朗，夜間有照明，柏油路面平直乾燥無
    缺陷，道路無障礙物，視距良好，行車管制號誌動作正常等情，有前揭道路交通
    事故調查報告表可徵，又依被告甲○○之智識、能力亦無不能注意之情事，竟因
    酒醉混惑渠判斷能力而疏於注意上開交岔路口之行車管制號誌已轉換為圓形紅燈
    ，貿然超越停止線進入路口闖越紅燈，亦未注意警戒車前動態，並採取適當、必
    要及有效之閃避、煞車等安全措施，致肇事使被害人蔡杰廷因之受重創不治死亡
    ，渠有過失，甚為明顯。而被害人因本件道路交通事故死亡，與被告之過失行為
    間，並有相當之因果關係。是本案事證已臻明確，被告過失致人於死之犯行洵堪
    認定，應予依法論科。
三、被告甲○○服用酒類，不能安全駕駛動力交通工具而駕駛自用小客車肇事致人於
    死，核其所為，係犯刑法第一百八十五條之三之服用酒類不能安全駕駛動力交通
    工具而駕駛罪、同法第二百七十六條第一項之普通過失致人於死罪。又按刑法第
    一百八十五條之三之服用酒類，不能安全駕駛動力交通工具而駕駛罪，所侵害之
    法益，為社會之公共安全；刑法第二百七十六條第一項之普通過失致人於死罪，
    乃保護個人生命法益。被告甲○○所觸犯前開服用酒類，不能安全駕駛動力交通
    工具而駕駛罪及普通過失致人於死罪間，尚不具保護法益之同一性，自應分別成
    罪。至在犯罪科刑上，被告所觸犯之服用酒類，不能安全駕駛動力交通工具而駕
    駛罪及普通過失致人於死罪，前者，為繼續犯；後者，則為即成犯，二者僅於撞
    人之時點與場所相合致而已，自無從成立想像競合犯，應予數罪併罰。是被告甲○○所犯服用酒類，不能安全駕駛動力交通工具而駕駛罪及普通過失致人於死罪
    間，犯意各別，罪名互殊，構成要件亦有間，應予分論併罰。再者，被告甲○○
    酒醉駕車，因而致人死亡，依法應負刑事責任，依道路交通管理處罰條例第八十
    六條第一項規定，普通過失致人於死罪部分加重其刑至二分之一。爰審酌被告甲○○既考領有普通小型車駕駛執照，則明知或無法諉為不知酒後精神已達混惑不
    清晰之狀態，而發生道路交通事故之機率，較未飲酒者為高，詎仍為駕駛上開自
    用小客車，不啻對他人已產生立即侵害之高度危險性，亦自陷於危險狀態中，且
    嚴重侵害道路交通往來安全，況且復因嚴重違反道路交通安全規則，闖越紅燈，
    侵害被告乙○○之用路權，並造成本件被害人蔡杰廷死亡，犯罪情節重大，惟斟
    酌渠於肇事後，業與被害人家屬達成民事上和解，有和解書乙紙附卷（偵查卷）
    可憑等一切情狀，分別量處如主文所示之刑，罰金部分並諭知易服勞役之折算標
    準。又查被告甲○○前未曾受有期徒刑以上刑之宣告，有臺灣高雄地方法院檢察
    署刑案資料查註紀錄表及臺灣高等法院被告全國前案紀錄表各乙份附卷可按，被
    告甲○○經此教訓，當應知所警惕，而信無再犯之虞，本院認其所受之宣告有期
    徒刑部分之刑以暫不執行為適當，爰併諭知緩刑五年，以勵自新，且依其所犯酒
    醉駕車肇事之情節，認有加以追蹤觀護之必要，依法宣告緩刑期內併付保護管束
    。
貳、無罪部分︰
一、公訴意旨認被告乙○○於本件道路交通事故中，疏未注意車前狀況，致與被告甲○○自用小客車相撞，因認被告乙○○涉犯刑法第二百七十六條第二項之業務過
    失致人於死罪嫌。
二、按犯罪事實應依證據認定之，無證據不得推定其犯罪事實，刑事訴訟法第一百五
    十四條定有明文。而刑事訴訟法上所謂認定犯罪事實之證據，係指足以認定被告
    確有犯罪行為之積極證據而言，如未能發現相當證據或證據不足以證明，自不能
    以推測或擬制之方法，以為裁判基礎，最高法院二十九年上字第三一○五號及同
    院四十年臺上字第八十六號分別著有判例；又認定不利於被告之事實，須依積極
    證據，苟積極證據不足為不利被告之認定時，即應為有利於被告之認定，更不必
    有何有利之證據，最高法院三十年上字第八一六號判例參照，此亦為刑法論理中
    「罪疑唯輕原則」之具體表現；無論直接證據或間接證據，其為訴訟上證明，須
    於通常一般人均不至於有所懷疑，而得確信其為真實之程度者，始得據之為有罪
    之認定，倘其證明尚未達此一程度，而有合理性懷疑之存在時，即無從為有罪之
    認定，若不能證明被告犯罪者，應諭知無罪之判決，刑事訴訟法第三百零一條第
    一項定有明文，合先敘明。
三、訊據被告乙○○堅詞否認有何過失犯行，辯稱︰係被告甲○○駕駛自用小客車闖
    越紅燈導致本件道路交通事故等語。經查︰本件道路交通事故之發生，乃被告甲○○酒醉駕駛自用小客車闖越紅燈所致，悉如前述，矧以，被告甲○○所駕駛自
    用小客車乃左前車頭（左前保險桿、左前翼子板）、右前車頭及車頭引擎蓋遽與
    被告乙○○之營業聯結車拖車部分左後車身發生猛烈撞擊，亦如前述，被告乙○○應無疏未注意車前狀況之事，即應認被告乙○○對於本件道路交通事故之發生
    無任何過失存在。揆諸上揭說明，被告乙○○業務過失致人於死之犯行既不能證
    明，自應依法諭知無罪之判決。
據上論斷，應依刑事訴訟法第二百九十九條第一項前段、第三百零一條第一項，道路
交通管理處罰條例第八十六條第一項前段，刑法第一百八十五條之三、第二百七十六
條第一項、第四十二條第二項、第七十四條第一款、第九十三條第一項，罰金罰鍰提
高標準條例第一條前段、第二條，判決如主文。
本案經檢察官李宛凌到庭執行職務。
中      華      民      國    八十九    年     十二     月      八      日
                                      臺灣高雄地方法院交通法庭
                                          法  官
如不服本判決，應於送達後十日內，向本院提出上訴狀。
附錄本案論罪科刑法條全文：
道路交通管理處罰條例第八十六條第一項
  汽車駕駛人，無駕駛執照駕車、酒醉駕車、吸食毒品或迷幻藥駕車、行駛人行道或
  行經行人穿越道不依規定讓行人優先通行，因而致人受傷或死亡，依法應負刑事責
  任者，加重其刑至二分之一。
刑法第一百八十五條之三
  服用毒品、麻醉藥品、酒類或其他相類之物，不能安全駕駛動力交通工具而駕駛者
  ，處一年以下有期徒刑、拘役或三萬元以下罰金。
刑法第二百七十六條第一項
  因過失致人於死者，處二年以下有期徒刑、拘役或二千元以下罰金。


司法院資訊處製作；財團法人民間司法改革基金會備份。
